臺灣屏東地方法院刑事判決　　　　　　　　　　　　　九十一年度訴字第五一七號
　　公　訴　人　臺灣屏東地方法院檢察署檢察官
　　被　　　告　甲○○
　　指定辯護人　本院公設辯護人　戊○○
右列被告因偽造貨幣等案件，經檢察官提起公訴（九十一年度偵字第二八九二號），
本院判決如左：
    主  文
甲○○共同連續收受後方知為偽造之通用紙幣而仍行使，處罰金伍仟元，如易服勞役
以參佰元折算壹日。
偽造面額壹仟元紙幣拾捌張（號碼ＤＳ二四八八八九ＡＹ捌張、號碼ＥＬ五一五○六
四ＡＷ伍張、號碼ＤＭ八二九二二二ＨＸ參張，其中貳張號碼不明）均沒收。
    事  實
一、甲○○與丙○○（另行審結）於民國九十一年五月二十七日二十時許，在高雄火
    車站前，拾獲一名姓名、年籍不詳之人所掉落簡易型黑色貼身腰包一只，竟不為
    招領之揭示或交付警察或自治機關處理，而共同意圖為自己不法之所有，將之侵
    占入己，嗣後二人發現腰包內有偽造之十八張一千元舊版新台幣通用紙鈔，竟基
    於行使偽造通用紙幣之概括犯意聯絡，由甲○○騎乘所租來車號ＭＺ七－二○二
    號重型機車附載丙○○，以丙○○下車購買物品，而甲○○在機車上接應之方式
    ，連續在附表編號一、二所示時、地，持用上述偽鈔，購買如附表編號一、二所
    示之物品得逞（該二張偽造千元通用紙鈔均未扣案）。嗣於附表編號三所示時、
    地再向丁○○之購得機油一罐後，正欲離去之際，為據報前往之員警當場逮捕，
    並分別自渠等身上扣得舊版千元偽鈔共十六張（號碼ＤＳ２４８８８９ＡＹ八張
    、號碼ＥＬ５１５０６４ＡＷ五張、號碼ＤＭ８２９２２２ＨＸ三張）及因行使
    偽鈔所購得之機油及噴漆各一罐、以偽鈔購物找回之零錢共新台幣（下同）一千
    八百元及前開拾得之簡易型黑色腰包一只。
二、案經屏東縣警察局東港分局報請屏東地方法院檢察署檢察官偵查起訴。
    理  由
一、右開事實，業據被告甲○○於警訊、偵查中及本院審理時坦白承認，核與證人丁○○於警訊及偵查中證訴之情節相符，並與共同被告丙○○之供述情節一致，復
    有舊版千元偽鈔共十六張（號碼ＤＳ２４８８８９ＡＹ八張、號碼ＥＬ５１５０
    ６４ＡＷ五張、號碼ＤＭ８２９２２２ＨＸ三張）及因行使偽鈔所購得之機油及
    噴漆各一罐、找回之零錢共新台幣（下同）一千八百元暨前開拾得之簡易型黑色
    腰包一只扣案足資佐證。而被告甲○○及同案被告丙○○共同所持有之上述十六
    張偽鈔，經送鑑定結果：該批偽鈔均以彩色噴墨方式仿印，紙質與真鈔不同，安
    全線與水印以灰色墨在紙張背書仿製，紙張四角「壹仟」、「１０００」及人像
    衣領部分以壓凸方式仿凹版油墨凸起效果，均屬偽造。亦有中央銀行發行局九十
    一年六月二十一日台央發字第○九一○○三四八六○號函在卷可稽。從而被告甲○○上開自白應為事實，堪以採信。本件事證明確，犯行洵堪以認定。
二、按刑法第一百九十六條第一項之行使偽造通用紙幣罪，係指其行為人於取得該幣
    券前，已明知其為偽造或變造，故意收受後冒充真幣行使，如收受之初出並不知
    係偽造，嗣因不甘受損而仍持以行使者，則為同條第二項之收受後方知為偽造通
    用紙幣而行使罪。本件被告甲○○與同案被告丙○○共同拾獲前述紙鈔，其於拾
    獲前並不知為偽鈔，自應屬收受後方知為偽鈔之情形，是核被告甲○○所為，係
    犯刑法第三百三十七條之侵占遺失物罪及第一百九十六條第二項之收受後方知為
    偽造之通用紙幣而仍持以行使罪。公訴人漏未斟酌上情，認被告所犯係刑法第一
    百九十六條第一項之行使偽造通用貨幣罪，尚有未恰，惟起訴事實與本院所審理
    之基本社會事實同一，本院自得予以審理，並變更起訴法條。所犯上開二罪間，
    具有方法結果之牽連關係，應從一重以刑法第一百九十六條第二項之收受後方知
    為偽造之通用紙幣而仍持以行使罪，公訴人誤以為係數罪併罰，似有未洽，併此
    敘明。又被告甲○○與同案被告丙○○間就上開二罪間，有犯意之聯絡，行為之
    分擔，均為共同正犯。又被告前後三次行使偽造通用紙幣之犯行，時間緊接，所
    犯罪名相同，顯係出於概括犯意反覆為之，為連續犯，依刑法第五十六條之規定
    ，以一罪論，並加重其刑。爰審酌被告素行、其貪圖小利，連續行使通用紙幣，
    擾亂社會大眾對貨幣制度之信賴感，危害金融秩序甚鉅，及其犯後態度等一切情
    狀，量處如主文所示之刑，並諭知易服勞役之折算標準。扣案偽造之面額一千元
    舊版紙幣十六張（號碼ＤＳ２４８８８９ＡＹ八張、號碼ＥＬ５１５０６４ＡＷ
    五張、號碼ＤＭ８２９２２２ＨＸ三張），及被告於附表編號一及編號二所使用
    二張千元偽鈔（號碼不明，雖未扣案但無證據證明業已滅失），係屬違禁物，均
    應依刑法第二百條之規定宣告沒收。至於扣案因行使偽鈔所購得之機油及噴漆各
    一罐、以行使偽鈔找得之零錢一千八百元及前開拾得之簡易型黑色腰包一只，既
    非被告所有之物，已如前述，自無宣告沒收之必要。
三、臺灣高雄地方法院檢察署九十年度偵字第二一三三七號移送併辦意旨略以：被告
    甲○○於九十一年九月十六日，在雲林縣北港鎮○○路○路財神廟前，向不知真
    實姓名綽號「阿保」之男子，以一千元之代價購得偽造新版一千元通用紙鈔四張
    ，並於同年月二十三日十六時四十分許，前往高雄縣燕巢鄉○○村○○路八十一
    號前之檳榔攤，以其中一千元偽鈔，向被害人乙○○購買一包大衛杜夫牌香菸一
    包，乙○○將香菸交付後尚未找錢之前，經警發覺甲○○行跡可疑而當場查獲，
    並扣得上述偽鈔四張。因認被告此部分亦涉有刑法第一百九十六條第一項之罪而
    移送併辦。惟被告前揭所犯係刑法第一百九十六條第二項之收受後方之為偽造之
    通用紙幣而仍持以行使罪，與本件被告所涉刑法第一百九十六條第一項之行使通
    用紙幣罪，分屬構成要件不同之罪，不生連續犯之裁判上一罪關係，非為起訴效
    力所及，本院無從一併審酌，應退還由檢察官另行處理，併此敘明。
四、臺灣臺北地方法院檢察署九十一年度偵字第二二四○七號移送併辦意旨略以：被
    告於九十一年十月十四日上午某時，在臺北市○○路附近所拾獲編號ＦＮ一一五
    五一八ＶＢ號，一千鈔票一張係偽鈔，竟仍於同日十二時三十分許，持以向位於
    臺北市○○區○○路二段八十四號重明機車行負責人顏重仁，購買價值一百五十
    元之機油一瓶，嗣因顏重仁機警發覺，報警查獲。因認被告涉有刑法第一百九十
    六條第二項之收受後方之為偽造之通用紙幣而仍持以行使罪（併案意旨書誤載為
    刑法第一百九十六條第一項之罪），而移送併辦。訊據被告固坦承於上開時地拾
    獲一張千元偽鈔後，再向顏重仁購買機油一瓶等節屬實，惟辯稱：我在高雄火車
    站撿到錢時時候，並沒想到汀州路會再撿到錢。在汀州路撿到錢，用來買東西是
    另行起意等語（見本院審理筆錄第七十一頁至第七十二頁）。依上開被告之供述
    ，其先後在高雄火車及台北市○○路附近，意外拾獲偽鈔並用以購物，自難謂被
    告此部分犯行與其上開經判刑部分係基於概括犯意而為之，應認係另行起意，故
    本院自無法併為審理，而應退回由檢察官另為處理，併此敘明。
據上論斷，依刑事訴訟法第二百九十九條第一項前段、第三百條，刑法第二十八條、
第五十六條、第三百三十七條、第一百九十六條第二項、第五十五條、第二百條、第
四十二條第二項、罰金罰鍰提高標準條例第一條前段、第二條，判決如主文。
中      華      民      國    九十一    年     十二     月    二十七    日
                               臺灣屏東地方法院刑事第五庭
                                    法  官   楊萬益
右正本證明與原本無異。
如不服本判決應於收受本判決送達後十日內向本院提出上訴書狀，其未敘述上訴理由
者，並得於提起上訴後十日內向本院補提理由書狀（均須按他造當事人之人數附繕本
 ）「切勿逕送上級法院」
                                    書記官   呂坤宗
中    華    民    國     九十二      年      一      月       三      日
附錄本判決論罪科刑法條：
中華民國刑法第一百九十六條
 (行使收集或交付偽造變造通貨、幣券罪)
行使偽造、變造之通用貨幣、紙幣、銀行券，或意圖供行使之用而收集或
交付於人者，處三年以上十年以下有期徒刑，得併科五千元以下罰金。
收受後方知為偽造、變造之通用貨幣、紙幣、銀行券而仍行使，或意圖供
行使之用而交付於人者，處五百元以下罰金。
第一項之未遂犯罰之。
中華民國刑法第三百三十七條
 (侵占遺失物罪)
意圖為自己或第三人不法之所有，而侵占遺失物、漂流物或其他離本人所
持有之物者，處五百元以下罰金。
  附  表 ：
┌───┬─────┬─────┬────┬───┬───────────┐
│編  號│時      間│地      點│購買物品│被害人│     附      註       │
├───┼─────┼─────┼────┼───┼───────────┤
│      │九十一年五│          │鐵樂士噴│      │                      │
│  一  │月二十八日│屏東縣某處│漆一罐  │不  詳│    找零九百元        │
│      │十時許    │          │        │      │                      │
├───┼─────┼─────┼────┼───┼───────────┤
│      │九十一年五│屏東縣新園│        │      │                      │
│  二  │月二十八日│鄉鳥龍村某│機油一罐│不  詳│    找零九百元        │
│      │十一時許  │處        │        │      │                      │
├───┼─────┼─────┼────┼───┼───────────┤
│      │九十一年五│屏東縣新園│        │      │機油及找零之九百元均  │
│      │月二十八日│鄉南龍村南│        │      │已當場發還證人丁○○  │
│  三  │十一時三十│興路二○七│機油一罐│丁○○│，並扣得（起訴書誤載  │
│      │分許      │號新安機車│        │      │為取回）千元偽鈔一張  │
│      │          │行        │        │      │（編號ＤＳ２４４８８  │
│      │          │          │        │      │９ＡＹ）              │
└───┴─────┴─────┴────┴───┴───────────┘
